【裁判字號】    97,抗,33
【裁判日期】    970325
【裁判案由】    拍賣抵押物
【裁判全文】
臺灣臺南地方法院民事裁定                97年度抗字第33號
抗  告  人  乙○○
相  對  人  甲○○
                        2號
上列抗告人因與相對人甲○○間拍賣抵押物事件，對於中華民國
97年1月17日本院96年度拍字第2077號裁定提起抗告，本院裁定
如下：
    主  文
抗告駁回。
抗告程序費用新臺幣壹仟元由抗告人負擔。
    理  由
一、按扺押權人，於債權已屆清償期而未清償者，得聲請法院拍
    賣抵押物，就其賣得價金而受清償；民法第873條第1項定有
    定有明文。是抵押權人依此項規定聲請拍賣抵押物係屬非訟
    事件，法院所為准駁之裁定，無確定實體法上法律關係存否
    之性質，於債權及抵押權之存否無既判力，故袛須其抵押權
    已經依法登記，且債權已屆清償期而未受清償，法院即應為
    准許拍賣抵押物之裁定，至對於此項法律關係有爭執之人，
    為求保護其權利，不妨提起訴訟，以求解決，不得僅依抗告
    程序聲明其爭執，並據為廢棄拍賣抵押物裁定之理由（最高
    法院51年10月8日民刑庭總會決議(三)參照）。
二、抗告意旨略以：緣第三人葉宗憲、王進豐為抗告人之親兄弟
    ，於民國96年3月上旬，以欲辦理變更土地持分為由，向抗
    告人索得印鑑，因抗告人長年定居永康，無法陪同親自辦理
    ，遂委由渠等辦理，並不知土地已向相對人辦理抵押借款新
    臺幣 (下同)500,000 元乙事，嗣抗告人接獲本院准予拍賣
    抵押物之裁定，始知上情，惟抗告人既未親自前往辦理抵押
    權設定，亦不認識相對人，如將土地逕行拍賣，恐有損抗告
    人財產之虞，爰請求廢棄原裁定等語。
三、經查：本件相對人主張第三人葉宗憲、王進豐於96年3月13
    日提供如原裁定附表所示之土地3筆 (下簡稱系爭土地)設定
    抵押權，向其借款500,000元，約定清償日為96年6月14日，
    詎第三人屆期未能清償，又第三人於96年3月27日已將系爭
    土地移轉登記予抗告人所有等情，有相對人於原審提出之他
    項權利證明書、土地抵押權設定契約書、借據各1份、土地
    登記簿謄本、土地異動索引各3紙等為證，原法院據以准許
    相對人拍賣抵押物之聲請，即無不當。而系爭土地設定抵押
    權係在第三人將土地所有權移轉登記予抗告人之前，所擔保
    者亦為第三人對相對人之債務，抵押權設定登記當時，抗告
    人既非系爭債權債務關係之債務人，亦非土地所有權人，本
    無所謂須抗告人配合辦理之情，故抗告人辯稱其未親自前往
    辦理抵押權設定登記，亦不識相對人乙節，即無足採。況縱
    如抗告意旨所述，抗告人意在抗辯其予相對人間無債務關係
    存在，其亦屬實體法律關係，抗告人對此如有爭執，依首開
    說明，應另行起訴，以求解決，茲乃提起起抗告，請求廢棄
    原裁定，不能謂有理由。
四、又「依法應由關係人負擔費用者，法院裁定命關係人負擔時
    ，應一併確定其數額」、「前項費用之負擔有相對人者，準
    用民事訴訟法有關訴訟費用之規定」，非訟事件法第24條第
    1項及同法第21條第2項分別定有明文。本件抗告業經駁回在
    案，依上開法條規定，本院應予確定訴訟費用額。茲因，抗
    告人提起本件抗告，除繳納抗告費1,000元外，未有其餘訴
    訟費用之支出。是以，本件應由抗告人負擔之訴訟費用額確
    定為1,000元。
五、據上論結，本件抗告為無理由，依非訟事件法第46條、第21
    條第2項、第24條第1項，民事訴訟法第495條之1第1項、第4
    49條第1項、第78條，裁定如主文。
中    華    民    國    97    年    3     月    25    日
                  民事第一庭    審判長法  官  翁金緞
                                      法  官  田幸艷
                                      法  官  高榮宏
以上正本係照原本作成。
如不服本裁定，僅得於收受本裁定正本送達後10日內，以適用法
規顯有錯誤為理由，向本院提出再抗告狀（須附繕本一份及繳納
再抗告裁判費新台幣1,000元），經本院許可後始可再抗告。
中    華    民    國    97    年    3     月    25    日
                                      書記官  陳淑芬


司法院資訊處製作；財團法人民間司法改革基金會備份。
